【裁判字號】    92,交聲,74
【裁判日期】    920528
【裁判案由】    違反道路交通管理處罰條例聲明異議
【裁判全文】
臺灣基隆地方法院交通事件裁定                      九十二年度交聲字第七四號
    原處分機關 交通部公路總局台北區監理所基隆監理站
    異  議  人
    即受處分人  乙○○
右列受處分人因違反道路交通管理處罰條例案件，對於交通部公路總局台北區監理所
基隆監理站於中華民國九十三年四月一日所為之裁決（原處分案號：基監字第裁四二
─ＡＢＸ七四一八四一號），聲明異議，本院裁定如左：
  主    文
原處分撤銷。
乙○○不罰。
  理    由
一、原處分意旨略以：異議人駕駛所有車號ＬＤＷ─六一九號重型機車，於九十一年
    五月二十九日上午十時十六分許，在台北市○○○路、南京東路口，於禁止左轉
    標誌內左轉，由員警逕行舉發，經交通部公路總局台北區監理所基隆監理站依道
    路交通管理處罰條例第四十八條第一項第二款、第六十三條第一項規定裁處新台
    幣一千八百元，並記違規點數一點等情。
二、異議意旨則略以：受處分人即異議人乙○○僅於基隆市○○街，平日均在基隆市
    ○○路糕餅工會擔任祕書，平日雖以車號ＬＤＷ─六一九號機車代步，惟僅係往
    返住家與工作地點，並無騎乘機車遠赴台北，又異議人於九十一年五月二十九日
    舉發違規之時間內，異議人及該機車均在基隆，並未借予他人騎乘，並無於同一
    時間救出現於台北市之可能，而本件舉發並無其他拍照等佐證可供存查，竟進而
    裁處異議人新台幣一千八百元，並記違規點數一點，於法應無不合等語。
三、經查：異議人辯稱所舉發違規事實，與其當時人在基隆工作，並未騎機車至台北
    等情，業經異議人提出其任職之基隆市糕餅工會簽到（退）簿一份佐參，是其所
    辯並非無據。又衡諸本件係由警員甲○○在該名不詳男性機車駕駛人違規左轉拒
    絕受檢加速逃逸之急迫情況下，以目視方式，臨時抄錄機車牌號逕行舉發，警員
    甲○○雖主觀上自認並未抄錄錯誤，惟人類之視力畢竟受有先天限制，尤其一面
    小小之機車車牌上登錄有三個英文字母、三個阿拉伯數字及中間一小橫槓，縱始
    在機車未行駛之靜止狀態下，一般人要瞬間正確無誤辨識出眼前之全部英文字母
    及阿拉伯數字，亦需耗費相當之眼力及時間，更遑論機車在相當之速度下行駛，
    不僅車身晃動，且路上往來之車輛亦難免斷斷續續遮擋目視者之視線，加上目視
    者與機車間具有相當之視覺角度，警員是否能在瞬間正確無誤抄錄全部車號，實
    難令人無疑，且本件復未能以較客觀之採證方式（例如：拍照或攝影），留存日
    後可供進一步研判之證據，難認現場執法者已盡客觀、妥當之舉證責任，不應將
    執法者可能目視車號錯誤之危險性歸責於人民。
四、綜上所述，本件既無足夠客觀積極之證據，足證異議人即當場違規之駕駛人或該
    輛違規之機車確為異議人所有ＬＤＷ─六一九號之號重型機車，原處分機關據以
    裁處異議人罰鍰一千八百元，並記違規點數一點，顯有未當。異議人之異議為有
    理由，爰依法撤銷原處分，另裁定不罰。
據上論斷，應依道路交通案件處理辦法第二十條，裁定如主文。
中      華      民      國      九十二      年    五    月    二十八    日
                                    臺灣基隆地方法院交通法庭
                                          法  官  何  怡  穎
右正本證明與原本無異。
對於本件裁定如有不服，應於收受送達後五日內，向本院提出抗告書狀，敘述抗告之
理由，抗告於臺灣高等法院。
                                          書記官  湯  惠  芳
中      華     民      國      九十二      年    六    月      二      日


司法院資訊處製作；財團法人民間司法改革基金會備份。
